臺灣新竹地方法院交通事件裁定　　　　　　　　　　　　九十年度交聲字第六五號
　　聲明人即
　　異　議　人　丙○○
右列受處分人因違反道路交通管理處罰條例案件，對於交通部公路局新竹區監理所新
竹市監理站九十年八月十七日所為之處分（原處分：竹監新五字第裁五一─Ｅ000
00000號），聲明異議，本院裁定如左：
        主  文
異議駁回。
        理  由
一、按汽車駕駛人，駕駛汽車肇事致人受傷或死亡，應即採取救護或其他必要措施，
    並向警察機關報告，不得駛離；違者吊扣其駕照三個月至六個月；逃逸者吊銷駕
    駛執照，道路交通管理處罰條例第六十二條第一項定有明文。且交通法庭認為聲
    明異議無理由者，應以裁定駁回之，道路交通案件處理辦法第十九條亦定有明文
   。
二、本件聲明異議意旨為：原處分機關以聲明異議人於民國九十年六月十六日駕駛車
    牌號碼Ｚ六─九三一九號自小客車肇事致人受傷逃逸，違反道路交通管理處罰條
    例第六十二條第一項規定，而裁處吊銷駕駛執照，駕駛執照限於九十年九月十六
    日前繳送，上開駕駛執照逾期不繳之處分自九十年九月十七日起逕行註銷駕駛執
    照，並限於九十年十月一日前繳納之處分，理由為受處分人於上開時間、地點被
    舉發告發違規事實，係違反道路交通管理處罰條例第六十二條第一項規定，受處
    分人逾期不繳送駕駛執照者，乃逕行註銷駕駛執照，經易處吊註駕駛執照者，依
    同條例第六十七條規定處罰，惟本案係於九十年六月十五日晚間，聲明異議人之
    友人甲○○駕駛車牌號碼Ｚ六─九三一九號自用小客車至異議人服務之餐廳找聲
    明異人敘舊，並表示「伊之車有滑輪增壓，馬力很大，和一般車不太相同，你可
    以試試看．．．」等語，同日九時五十分許，異議人和友人甲○○一起坐上車，
    由異議人駕駛，但開至新竹市○○街大潤發賣場附近，卻不慎與蔡彭弘所騎之腳
    踏車發生擦撞，異議人乃趕緊將方向盤打向右方，避免正面對撞，未料右前方又
    有一部由乙○○及王秀玉夫婦所騎乘之摩托車，因右方已無空間閃避，異議人右
    前方車頭仍不免撞上游某之摩托車後，因異議人對所駕駛車輛之車況性能不熟悉
    ，且第一次發生與人碰撞，竟於撞上游某後，緊張的不知將車停住，等明白過來
    ，又手足無措，屢換檔不過，無法倒退，致向前行數十公尺，嗣在友人之指導下
    ，始將車停住，將車交還友人甲○○駕駛後，再一起開回現場處理，聲明異議人
    和友人將車開回現場後，發現車禍處理小組已到達，而蔡小弟已被人送往附近之
    空軍醫院治療，詢問游先生夫婦之傷勢如何，於警員訊問何人肇事時，向警員確
    認聲明異議人為駕駛人，嗣警察將聲明異議人銬回車禍處理小組偵訊，並謂聲明
    異議人肇事逃逸，要拘留一天，等明日出庭，約過三十分鐘許，案發地點之管區
    警察第一分局員警到達車禍處理小組制作筆錄，聲明異議人乃將上開情形陳述，
    未料第一分局員警制作筆錄完畢，即請車禍處理小組警員開立車禍肇事致人受傷
    且逃逸現場之罰單，當時車處理小組警員還再次詢問分局員警，是否加上逃逸二
    字，第一分局警員即厲聲表示聲明異議人有無駛離現場，若有即屬逃逸，無可解
    釋之理由，經聲明異議人再三解釋，均不被接受，並告知若不服處置，將移送偵
    辦，當時異議人甫發生車禍，心情未平復，不懂駛離與逃逸之意義，又懼怕至法
    院後會留下污點，僅想儘速了結此事，以為簽字無礙，故於罰單上簽字，聲明異
    議人簽字後，警員始將手銬解開，此時游氏夫婦亦到場，聲明異議人乃先向游氏
    夫婦道歉，再至空軍基地探視蔡小弟，隔日九十年六月十六日即與被害人達成和
    解，按行政犯雖不以故意或過失行為而異其處罰，但應以有違反行政法所定義務
    之行為存在為前提，行政罰與刑罰之構成要件雖有不同，而刑事判決與行政處分
    亦原可各自認定事實，惟認定事實需憑証據，倘無証據足資認定有堪以構成行政
    罰或刑罰要件之事實存在，即不得僅以推測之詞予以處罰，本件聲明異議人並無
    肇事後逃逸現場或駛離現場之故意，此得自聲明異議人肇事後往前行數十公尺，
    又主動折回現場之事實，足証聲明異議人無故意之行為，係因不擅操作該部自小
    客車，再加上撞傷人後驚惶失措，致緊張的不知將車停住，不會打檔倒退，嗣在
    友人教導下，始將車停住，並非故意於肇事後駛離現場，此有証人甲○○可証，
    且乙○○夫婦亦得証明聲明異議人係主動回到現場向警員確認肇事者，故並無逃
    逸之行為，且逃逸係指快速離去，不讓人發現、逃避責任之意，異議人雖因初次
    遇事緊張致不會操縱車輛，使車輛仍向前行數十公尺，係屬駛離現場，與肇事逃
    逸有別，故原處分機關所處罰亦過重，聲明異議人係因不熟車輛肇事，事後亦已
    與被害人達成和解，經此偵訊程序及損害賠償已足等語。
三、惟查，（一）本件聲明異議人於前開路段連續二次肇事，撞傷人後並未停車，該
    現場有民眾目擊車禍事故而騎車追至，將車攔下後告以發生車禍，聲明異議人乃
    協同友人返回現場，至現場時警員已在場處理，且被害人之一蔡彭弘亦已經送醫
    等情，業經聲明異議人前開供述甚明，則依當時之客觀情形，異議人確實有駕車
    肇事，致人受傷而逃逸之情形甚明。（二）至聲明異議人劉鴻章雖辯稱因不熟車
    輛性能而未能停車之詞，顯不可採信，蓋異議人係於八十六年七月二十五日即已
    考領普通小客車駕照，業據其供述在卷，並有監理機關之移送書在卷可稽，則其
    對車輛之操作應擁有基本認知，即令不熟悉操作性能，然於車輛發生異狀時「踩
    煞車」或「停車」應係最基本之反應，且並無不能達到目的之情形，甚或放開油
    門，亦將使車輛失去動能，均不可能於肇事後未能將所駕駛車輛停住之情形，故
    當日所駕駛之車輛縱係裝置有渦輪增壓或屬賽車型之車輛，其基本操作方式均應
    相同，則異議人於第一次肇事撞及騎乘自行車之被害人蔡彭弘，致其受傷時，當
    已應煞停，竟未煞停，顯即有違常理，況若確係因心慌一時間不知如何處理，則
    其於前行後，再撞及被害人乙○○夫妻，致其等受傷時，亦應已有經驗，得煞停
    處理，異議人亦未停車處理，顯然若非異議人故意於肇事致人受傷後仍駕車逃離
    現場，當亦可煞停處理，其竟未停車，反仍加速離去，直至發覺有人追至攔車後
    ，方返回現場，凡此均足見異議人當時確係有意逃逸，僅因業經發覺，自知即令
    逃避亦僅係一時，方返回現場甚明，並非僅係其辯稱之駛離現場。（三）再參以
    異議人亦自承肇事後重回現場時，員警已到場處理車禍事宜，然自警方接獲通報
    至到達現場，且當時第一位受害者亦已經送醫，顯已有相當時間，當非如異議人
    所述之僅五分鐘，蓋於事故發生後有人報警、警員並到現場處理、傷者且已送醫
    ，依一般狀況，顯非可能於五分鐘內完成，況依異議人所駕駛車輛之性能，即令
    僅五分鐘，亦足夠使其車輛逃逸甚遠，故異議人稱其數分鐘內即返回現場，故所
    為僅係「駛離」並非「逃逸」之詞，實亦不值採。（四）再參以証人乙○○於警
    局之談話紀錄表中係供稱，當時異議人係由後追撞其車後，就跑了，後有位年輕
    人把對方追回來，於本院訊問時亦供稱當時被撞起來時就未看到異議人之車輛，
    不知跑到那裡等語，顯然異議人之友人即証人甲○○供稱之異議人僅駕駛約不到
    一百公尺，約幾十公尺就回到現場之詞，不可採，蓋肇事地點若與異議人停車處
    不到一百公尺，被害人即証人乙○○依該處之位置怎可能未能看見，且稱肇事者
    已跑了？況若自肇事至返回現場不到一百公尺，豈可能業經路人報警後警員已到
    場處理，並已將傷患送醫？故証人甲○○之証述顯係迴護異議人之詞，不堪採信
    ，本件異議人於肇事後棄傷者不顧而逃逸，顯然係事實。（五）又本舉發之警備
    隊員報告資料為：異議人於第一肇事地點即撞上一部自行車，未停止，且加速行
    駛，又在距離三、四十公尺之第二肇事處撞上輕機車後，隨即右轉武陵路逃逸，
    經一位目擊車牌之証人將車攔下後，自知已無法逃逸，故請其同車友人將車駛回
    現場，經實地勘查測量，第一肇事地點距自小客車被攔下地點，有六百三十公尺
    之遠，且該車若係排檔桿故障，又如何將車駛回事故現場，事後並開回修理，足
    見排檔故障為推託之詞，有調查經過書在卷可稽，異議人於異議狀中則另以係因
    不熟悉車輛性能，致不知如何排檔，顯然該說詞有所不實，否則何需於警訊中為
    不同之供述？況若不知如何操控，則於肇事後如何係右轉武陵路，而非直行？異
    議人當時應有逃逸之意實堪認定。（六）且異議人於本院訊問當時是否有人追他
    時，亦答稱確有人看到他將車輛開離現場，故追至伊停車處，且伊離開現場至返
    回約五分鐘等語，雖証人甲○○証稱異議人確實不知車輛之性能，當日車輛係滑
    行，並無逃逸之念頭等語，然異議人當時之內心意思表示顯非証人甲○○得以証
    明，況若車輛僅係「滑行」，怎非係直行，而於路口時仍右轉？並前行約六百多
    公尺，且經人攔車後方返回現場？故異議人前開肇事後逃逸之行為堪以認定。綜
    上所述，異議人既自承駕車肇事並致人受傷，當時並有人追躡其車輛，且有肇事
    資料等在卷可稽，其肇事致人受傷後顯係逃逸，並非僅係駛離，故原處分機關依
    道路交通管理處罰條例第六十二條第一項及第六十七條規定處罰，核無違誤。異
    議人猶執前詞指摘原處分不當，而聲明異議，為無理由，應以裁定駁回。
據上論斷，應依道路交通案件處理辦法第十九條，裁定如主文。
中      華      民      國      九十一    年      十      月      八    日
                                臺灣新竹地方法院交通法庭
                                    法  官  王紋瑩
右正本證明與原本無異。
如不服本裁定，應於裁定送達後五日內向本院提出抗告狀。
                                    書記官  馮玉玲
中      華      民      國      九十一    年      十      月      八    日
